臺灣高雄地方法院刑事判決　　　　　　　　　　　　　九十三年度訴字第三六號
　　公　訴　人　臺灣高雄地方法院檢察署檢察官
　　被　　　告　戊○○
　　選任辯護人　鍾義律師
右列被告因違反醫師法案件，經檢察官提起公訴（九十三年度偵字第五九六號），本
院判決如左：
    主  文
戊○○未取得合法醫師資格，擅自執行醫療業務，處有期徒刑陸月，如易科罰金，以
參佰元折算壹日；併科罰金新臺幣壹佰萬元，如易服勞役，以罰金總額與陸個月之日
數比例折算。緩刑伍年。牙科治療台貳台及德山齒科丙○○（含其上牙齒Ｘ光片貳片
）、乙○○、甲○○、丁○○（含其上牙齒Ｘ光片參片）之病歷各壹份，均沒收。
    事  實
一、戊○○明知並未領有中華民國之牙醫師證書者，不得擅自在中華民國領域內執行
    牙醫醫療業務，竟基於違反執行醫療業務之犯意，自民國八十九年十一月二日起
    至九十一年七月二十六日止，在高雄縣鳳山市○○○路七一九巷一三號經營德山
    齒科，並使用牙科治療台二台，為求診之病患丙○○、乙○○、甲○○、丁○○
    等人看診，並從事治療牙痛、鑲補牙齒、拔牙等醫療行為。嗣因民眾向高雄縣政
    府衛生局檢舉，於九十一年七月二十六日下午四時二十五分許，為高雄縣政府衛
    生局人員陳彩蓮、余淑惠在上址查獲，並扣得戊○○所有供從事醫療業務使用之
    丙○○（含其上牙齒Ｘ光片二片）、乙○○、甲○○、丁○○（含其上牙齒Ｘ光
    片三片）之病歷各一份。
二、案經高雄縣政府函請臺灣高雄地方法院檢察署檢察官偵查起訴。
    理  由
一、訊據被告戊○○固承認其未領有中華民國之牙醫師證書，惟矢口否認有何違反醫
    師法犯行，辯稱：我只有為丁○○擦藥，至於丙○○、乙○○、甲○○部分則是
    單純為他們看看牙齒，提供意見而已，並沒有為鑲牙、拔牙等行為，我為他們看
    牙時，會依他們提供之牙齒Ｘ光片及牙齒狀態填寫病歷，但我沒有為他們從事任
    何治療，至於店內之牙科治療台等物品，則是我身為牙醫師的父親死後遺留給我
    的，我從未使用云云。經查：
（一）右述事實，業據證人即病患丁○○於警訊及本院審理中陳述：我因為牙痛，前
      往德山齒科看診擦藥，當時我坐在牙科治療檯上，由被告為我治療補牙等語明
      確（九十二年一月十二日偵訊筆錄、本院九十三年四月二日審判筆錄），核與
      高雄縣政府衛生局醫政課祕書陳彩蓮於警、偵訊中證述：我於九十一年七月十
      一日接獲民眾檢舉電話，說位於鳳山五甲三路之德山齒科有為人做全口假牙，
      我與同事於同年七月二十四日依檢舉人提供之地址尋找，找無德山齒科，我就
      打檢舉人提供之電話號碼，表明我要看牙齒，詢問德山齒科的地址，以及何時
      可看診，接電話的人說蔡醫師下午二點才會開始看診，我與同事得知正確地址
      後過去看，發現該處大門上有記載看診時間是下午二點至晚上十點，我們就於
      同年七月二十六日會同警方去查，發現外面掛有德山齒科之招牌，裡內有二台
      牙科治療台，治療台旁邊桌子擺放鑲補牙齒之病歷表，很明顯是在經營醫療業
      務等情相符（他字卷第二五頁），並有高雄縣政府衛生局檢查醫事業務現場處
      理紀錄表二份、查獲照片四幀附卷可憑，以及證人丙○○（含其上牙齒Ｘ光片
      二片）、乙○○、甲○○、丁○○（含其上牙齒Ｘ光片三片）之病歷各一份扣
      案足證。
（二）被告雖以前詞置辯，惟觀諸警方於九十一年七月二十六日在德山齒科拍攝之照
      片顯示，該處大門上有「下午二點至晚上十點」之文字，其內擺設牙科治療台
      二台、整排塑膠座位及櫃檯，治療台有插電，其上放置漱口杯、衛生紙，櫃檯
      上有電話、紙筆，牆壁四週則張貼牙齒生長構造之圖片，此與一般牙科醫院之
      擺設陳列毫無二致，應非僅係單純從事齒模製造之工作場所，又被告自承其父
      已過逝六、七年等語，然上開物品於查獲時之狀態良好，可知被告於其父死後
      ，仍有繼續使用上開物品。再佐以扣案被告所製作之證人丙○○、乙○○、甲○○、丁○○等人病歷，其內ＰＯＳＩＴＩＯＮ（位置）欄均填有代表牙齒位
      置之記號，而ＤＩＡＧＮＯＳＩＳ＆ＴＲＥＡＴＭＥＮＴ（診斷及治療）欄亦
      詳細記載代表拔牙之「ＥＸＴ」、代表補牙之「ＲＣＦ」等醫學術語，至於Ｃ
      ＨＡＲＧＥ（收費）欄則分別載有代表新臺幣（下同）五千元之「ｄＣＣＣ」
      、一萬元之「ＨＣＣＣ」、二萬元之「７ＣＣＣＣ」、「７ＧＣＣＣ」等代號
      ，且丙○○、丁○○之病歷上尚貼有牙齒Ｘ光片等情，此經被告自承在卷（本
      院九十三年四月二日審判筆錄），並有上開病歷及Ｘ光片在卷可考，衡諸常情
      ，苟被告僅單純為好友看牙齒提供意見，應無須為拔牙、補牙等記載，亦無必
      要登記收費金額，是以被告確有對證人丙○○等人看診，並從事治療牙痛、鑲
      補牙齒、拔牙等醫療行為，方為實情，其上開所辯純屬卸責之詞，不足採取。
（三）至證人丙○○固證述：我從未去德山齒科接受被告治療，只有一次在該處泡茶
      時曾張開嘴讓被告看牙齒情況云云，證人乙○○則證稱：被告是我父親舊友，
      我去探望他二次，二次都只是張開嘴讓被告看假牙做的好不好，被告並未替我
      治療云云。然查扣案證人丙○○之病歷上貼有Ｘ光片二片，其內記載補牙及拔
      牙等記號，而證人乙○○之病歷上簽名欄為其親簽，業經證人乙○○自承在卷
      （本院九十三年四月二日審判筆錄），其內亦記錄補牙之記號等情，已如前述
      ，可見被告確有為證人丙○○、乙○○實施醫療行為，殆無疑義，證人丙○○
      、乙○○前揭證述核係迴護被告之詞，均無可信。綜上所述，本件事證明確，
      被告犯行應堪認定。
二、按蛀牙之磨牙、填補等，屬牙醫師之業務範圍，應由牙醫師親自執行，此經行政
    院衛生署七十五年十一月五日、八十一年八月六日分別以衛署醫字第六二六○六
    二號及八一四二九○六號函釋在案，顯見被告上開補牙、拔牙之行為，已屬牙醫
    師之業務執行範圍。是核被告所為，係犯醫師法第二十八條前段之未取得醫師資
    格，擅自執行醫療業務罪。又醫師法第二十八條所稱之業務，係指以繼續之意思
    ，反覆實施同種類行為為目的之社會活動，當然包含多次行為，被告之實施醫療
    行為雖有多次，對數位病患為之，但只執行一個醫療業務，係屬繼續犯之一種，
    應僅構成一罪，起訴書之犯罪事實記載被告係連續從事醫療行為，顯有未洽。另
    被告前揭行為係自八十九年十一月二日起至九十一年七月二十六日止，而醫師法
    已於九十一年一月十六日修正公布，並自同日施行，惟被告最後行為違反醫師法
    行為之時間，係在現行醫師法修正施行後，自應適用裁判時即修正後之醫師法第
    二十八條前段規定論處。爰審酌被告無合法醫師資格，竟擅自執行醫療業務，危
    害政府對醫師制度管理之公信力及正確性，惟念並未造成病患受有實質損害，犯
    後坦承部分犯行，且犯罪情節尚非嚴重等一切情狀，量處如主文所示之刑，並分
    別諭知易科罰金及易服勞役之折算標準。又被告未曾受有期徒刑以上刑之宣告，
    有臺灣高雄地方法院檢察署刑案查註紀錄表及臺灣高等法院被告全國前案紀錄表
    各一紙在卷可佐，其一時失慮，致觸法網，經此偵審程序後，應能知所警愓，信
    應無再犯之虞，且公訴人於蒞庭時亦請求宣告緩刑，本院因認對被告所處之刑以
    暫不執行為適當，爰併予宣告緩刑五年，以啟自新。至牙科治療台二台為被告所
    有之物，業據被告自承在卷（本院九十三年四月二日審判筆錄），且經證人丁○○指明係供被告執行醫療業務使用之藥械，爰依醫師法第二十八條前段規定宣告
    沒收。而扣案證人丙○○（含其上牙齒Ｘ光片二片）、乙○○、甲○○、丁○○
    （含其上牙齒Ｘ光片三片）之病歷各一份，係被告所有供本件犯行所用之物，併
    依刑法第三十八條第一項第二款規定宣告沒收。另起訴書雖聲請沒收消毒器具，
    惟查無證據證明被告有利用消毒器具以執行醫療業務而犯本罪，爰不予宣告沒收
    ，附此敘明。
據上論斷，應依刑事訴訟法第二百九十九條第一項前段，醫師法第二十八條前段，刑
法第十一條、第四十一條第一項前段、第四十二條第三項、第七十四條第一款、第三
十八條第一項第二款，罰金罰鍰提高標準條例第二條，現行法規所定貨幣折算新臺幣
條例第二條，判決如主文。
本案經檢察官朱婍綩到庭執行職務。
中      華      民      國      九十三      年      四    月    十六    日
                                  臺灣高雄地方法院刑事庭
                                      審判長法  官    張  桂  美
                                            法  官    唐  中  興
                                            法  官    莊  珮  君
右正本證明與原本無異。
如不服本判決，應於判決送達後十日內，向本院提出上訴狀。
                                            書記官    呂  怜  勳
中      華      民      國      九十三      年      四    月    十六    日
附錄本判決論罪科刑法條：
醫師法第二十八條前段
未取得合法醫師資格，擅自執行醫療業務者，處六個月以上五年以下有期徒刑，得併
科新臺幣三十萬元以上一百五十萬元以下罰金，其所使用之藥械沒收之。
